【裁判字號】    97,交聲,247
【裁判日期】    970227
【裁判案由】    交管條例聲異
【裁判全文】
臺灣板橋地方法院交通事件裁定        97年度交聲字第247 號
原處分機關  交通部公路總局臺北區監理所蘆洲監理站
異  議  人  甲○○
即受處分人
上列受處分人因違反道路交通管理處罰條例案件，對於交通部公
路總局臺北區監理所民國97年1 月23日所為之北監蘆字第裁46－
C00000000號處分（原舉發通知單：北縣警交字第C00000000號）
，聲明異議，本院裁定如下：
    主  文
異議駁回。
    理  由
一、按汽車駕駛人，行經有燈光號誌管制之交岔路口闖紅燈者，
    處新臺幣1,800 元以上5,400 元以下罰鍰，並記違規點數3
    點，道路交通管理處罰條例第53條第1 項、第63條第1 項第
    3 款分別定有明文。所謂闖紅燈，係指車輛面對圓形紅燈時
    ，仍逕予穿越路口至銜接路段，不論左轉、直行或迴轉，均
    屬闖紅燈之行為。
二、原處分意旨以：異議人即受處分人甲○○騎乘車號：J6D －
    012 號普通重型機車，於民國（下同）96年12月3 日15時許
    ，在臺北縣三重市○○路與疏洪東路口（原處分記載違規地
    點為臺北縣三重市○○路），有「駕車行經有燈光號誌管制
    之交岔路口闖紅燈」之違規（即原舉發通知單記載之「紅燈
    迴轉」此一違規事實），為在場執勤之臺北縣政府警察局交
    通警察隊三重分隊員警當場攔停，並告知異議人有前揭違規
    事實後，經該值勤員警以異議人違反道路交通管理處罰條例
    第53條第1 項（闖紅燈），當場填單予以舉發。嗣經移送原
    處分機關即交通部公路總局臺北區監理所蘆洲監理站，異議
    人因不服上開舉發違規，於96年12月27日向原處分機關提出
    陳述，經原處分機關函請原舉發機關再行查明結果，因認異
    議人確有前揭交通違規行為，爰依道路交通管理處罰條例第
    53條第1 項規定，裁處罰鍰新臺幣（下同）1,800 元，並依
    同條例第63條第1 項第3 款記違規點數3 點之處分。
三、異議人聲明意旨稱：伊於96年12月3 日從三重市○○路○ 段
    99巷24弄往中山路方向行駛，當時有號誌顯示綠燈便左轉，
    但是被交通隊員警攔停說我紅燈轉轉【本院按：此應係「紅
    燈迴轉」之誤寫】；當時攔停約4 至5 台機車，當時伊問伊
    有違規嗎？員警回答伊紅燈轉轉（同上述【本院按】之說明
    ），伊當時就說伊從忠孝路3 段99巷24弄出來，不是從平面
    道路迴轉，另一名男員警就很不客氣說：「你就是有轉彎我
    才把你攔下來」，連讓伊說話的機會都沒有就攔下1 台機車
    ，把開單交給一名女警開，當時伊很不服就拒收；伊去監理
    站陳述，但經由快2 個星期調查，伊辛苦提出證明、照片、
    人證，回函就說伊一樣闖紅燈，伊所提的資料都不提；事後
    伊打電話去三重分局五組找承辦人，問他伊有提出照片，為
    何還如此回函，承辦人說伊跟員警各說各話，所以尊重開單
    員警，但未就伊提的照片說明，就稱伊如果不服可以聲明異
    議云云。
四、經查：
(一)、異議人即受處分人甲○○有於96年12月3 日15時許，騎乘車
    號：J6D －012 號普通重型機車，在臺北縣三重市○○路與
    疏洪東路口，因有紅燈迴轉之違規情形，為在場執勤之臺北
    縣政府警察局交通警察隊三重分隊員警攔停，經該執勤員警
    告知異議人有前揭違規事實後，當場填製臺北縣政府警察局
    北縣警交字第C00000000 號舉發違反道路交通管理事件通知
    單（下稱舉發通知單）予以舉發，因異議人不服上開舉發違
    規而拒絕簽章收受，員警遂在前述舉發通知單通知聯上註記
    「不服取締拒簽收」之文字，並將填製完成之舉發通知單通
    知聯交付異議人收受，復於前述舉發通知單移送聯上「收受
    通知聯者簽章」一欄，載明「拒簽拒收」事由等情節，此有
    上開舉發通知單通知聯、移送聯（均影本）附卷可據，且異
    議人於聲明異議狀內，對於其有騎乘車號：J6D －012 號普
    通重型機車，在前揭時、地為警當場攔停，經警告知其有如
    上闖紅燈（紅燈迴轉）交通違規事實後填單舉發，其不服而
    拒絕簽收，嗣原舉發員警在該舉發通知單通知聯上填記前述
    文字，並當場交付異議人收受等舉發經過情形，亦為異議人
    所是認，且其向原處分機關為不服之陳述時，亦提出上開舉
    發通知單影本以為憑據。至異議人不服首開舉發違規，向原
    處分機關提出不服陳述，由原處分機關函請原舉發機關再行
    查明結果，經臺北縣政府警察局三重分局以97年1 月11日北
    縣警重交申字第0970000988號函復略謂：「……二、本案據
    執勤員警陳述，96年12月3 日14時至17時執行勤務，於15時
    0 分見車號J6D －012 號機車騎士，由三重市○○路往疏洪
    東路口迴轉往重陽路，當時交通號誌為紅燈，該車不依號誌
    停等逕行闖越，為警發現予以攔查，執勤員警告知其違規事
    實並掣開舉發單，惟劉先生拒絕簽收，舉發人員依道路交通
    管理處罰條例第53條第1 項舉發並無不當」等意旨，有前揭
    揭函文在卷足稽。
(二)、據上所述，足認本件原舉發員警係在場目賭異議人有旨揭「
    駕車行經有燈光號誌管制之交岔路口闖紅燈」之交通違規（
    即原舉發通知單所載「紅燈迴轉」違規事實），乃將異議人
    攔停，且告知異議人有前揭違規事實，當場填單舉發，然因
    異議人不服舉發拒絕簽收，原舉發員警遂於該舉發通知單通
    知聯、移送聯分別記明「不服取締拒簽收」、「拒簽拒收」
    等文字，並將該舉發通知單交予異議人收受，本件原舉發員
    警所為如上當場舉發之程序，自屬完備、合法。異議人雖執
    以：伊是從忠孝路3 段99巷24弄出來往中山路方式行駛，當
    時有號誌顯示綠燈便左轉，不是從平面道路迴轉，沒有紅燈
    迴轉違規等情詞，惟觀諸異議人向原處分機關為不服陳述時
    ，其提出行駛路線圖1 紙、行駛監視畫面照片3 張等佐證，
    該行駛路線圖內僅有異議人自行劃記以箭頭、線條組合而成
    之符號暨標註「車行路線」、「安全島」、「攔停點」等文
    字；另行駛監視畫面照片3 張，均為黑白呈色，其內容顯示
    有某人騎乘機車後座搭載1 名乘客於道路上行駛之事實，然
    而，該監視畫面所示機車車號為何？該畫面所示機車騎士是
    否即為異議人？又，該監視畫面呈現之道路位在何處？監視
    畫面顯示究係何時等等重要事項，則屬全然不明且無從判斷
    。是據前述，上開證據均不足作為本件異議人並無首開交通
    違規行為之有利認定。第以，本院審酌異議人自承其為警舉
    發本案交通違規之情節，核與原舉發機關再行查明後函復所
    稱本案舉發違規歷程，兩者均屬一致；況且，本件原舉發員
    警係依法執行取締交通違規勤務，異議人復未提出證據證明
    原舉發員警有何虛捏事實違法舉發情事，準此，原舉發員警
    所為旨揭舉發異議人有紅燈迴轉之交通違規，堪信為真實。
    而車輛面對圓形紅燈時，仍逕予穿越停止線迴轉，亦屬闖紅
    燈之行為，已如前述，故異議人於旨揭時、地，有闖紅燈（
    紅燈迴轉）之違規事實，自堪認定。
(三)、綜據前述，本件違規事證明確，原處分機關因據裁處異議人
    罰鍰1,800 元，並依同條例第63條第1 項第3 款記違規點數
    3 點之處分，核無違法或不當，本件異議無理由，應予駁回
    。
據上論斷，應依道路交通案件處理辦法第19條，裁定如主文。
中    華    民    國    97    年    2     月    27    日
                        交通法庭法  官  黎錦福
上列正本證明與原本無異。
如不服本裁定，應於裁定送達後5 日內敘明抗告理由，向本院提
出抗告狀。
                                書記官  蔡麗春
中    華    民    國    97    年    2     月    27    日


司法院資訊處製作；財團法人民間司法改革基金會備份。
